【裁判字號】    97,上易,1907
【裁判日期】    970829
【裁判案由】    竊盜
【裁判全文】
臺灣高等法院刑事判決                97年度上易字第1907號
上  訴  人  臺灣臺北地方法院檢察署檢察官
被      告  乙○○
上列上訴人，因被告竊盜案件，不服臺灣臺北地方法院97年度簡
上字第163號，中華民國97年6月30日第一審判決（聲請簡易判決
處刑案號：臺灣臺北地方法院檢察署97年度速偵字第81號）提起
上訴，本院判決如下：
    主  文
原判決撤銷，發回臺灣臺北地方法院。
    理  由
一、聲請簡易判決處刑意旨略以：被告乙○○於民國97年2月1日
    12時35分許，至臺北縣新店市○○路四維巷8弄1號4 樓甲○○公司應徵時，見甲○○皮包置在辦公桌上，且無人看管，
    竟意圖為自己不法之所有，竊取該皮包（內有現金新臺幣6
    萬元、印鑑、身分證、健保卡、存摺、信用卡、支票等物品
    ）後逃逸，另於同年3月6日12時30分許，再至臺北縣新店市
    ○○路94號7樓之4瑞珣公司應徵之際，見丙○○皮包（內有
    現金4000元、證件、信用卡、駕照等）及丁○○皮包（內有
    現金5000元、證件、金融卡等）置放在辦公室內，復意圖為
    自己不法之所有，竊取2 人皮包欲逃逸之際，為丙○○發覺
    通知警衛當場攔阻，並報警處理。因認被告涉有刑法第 320
    條竊盜罪嫌。
二、本院訊據被告乙○○，堅決否認有上開竊盜犯行，先後辯稱
    ：其並未在上開不同之時地竊盜，其身分證曾於94年間遺失
    ，應係遭他人冒名應訊等語。經查：
(一)某男子於上開時地犯有竊盜罪嫌，據該男子為警當場查獲後
    ，於警詢及檢察官內勤偵訊時坦承不諱（偵查卷6 至15、59
    至60頁），且據告訴人甲○○、丙○○、丁○○指述明確（
    偵查卷16至18、19至24、25至27、28至30頁），並有扣押筆
    錄、扣押物品目錄表、贓物認領保管單2張、現場照片4張、
    贓物照片可按（偵查卷31至34、36至37、49至50、51至53頁
    ），此情事洵堪認定。惟據告訴人甲○○、丙○○、丁○○
    於原審當庭指認結果，3 人一致證稱被告並非當場查獲竊盜
    嫌犯，並請求重新追查真正犯人（原審卷29至30頁）；且經
    臺北縣政府警察局新店分局將當場查獲嫌犯於警詢時所按捺
    之指紋，送請內政部警政署刑事警察局以指紋特徵比對法、
    指紋電腦比對法鑑驗結果，核與檔存李訓維（男，民國○○年
    ○ 月○○日生，身分證統一編號：Ｚ000000000號）指紋卡指紋
    相符，有該局97年5 月19日刑紋字第0970072274號鑑驗書附
    卷可考（原審卷40至42頁）；再對照監視錄影器所攝之嫌犯
    ，確與被告長相、身材明顯不同，此有監視錄影器翻拍照片
    、嫌犯指認現場照片、嫌犯照片及犯嫌提出之駕駛執照所附
    2 吋照片影本附卷可稽（偵查卷54、55、44、50、57頁）；
    而被告身分證曾於94年1月2日申請補發，駕駛執照曾於95年
    1月6日申請補發，亦經臺北市北投區戶政事務所97年5月5日
    北市投戶字第09730353600號函、臺北市監理處97年5 月6日
    北市監北字第09761151300 號函覆屬實，並分別檢附補領國
    民身分證申請書、汽（機）車駕駛人審驗暨各項異動登記書
    足佐（原審卷16至17、21至21-1頁），復有被告申請補發後
    之身分證、駕駛執照正反面影本可憑（原審卷35至37頁），
    應堪認定被告乙○○，並非本案竊盜犯嫌，而係遭李訓維之
    人冒名應訊。
(二)按，刑事訴訟法第266 條規定起訴之效力不及於檢察官所指
    被告以外之人，即所謂起訴對人之效力。同法第264條第2項
    第1 款規定起訴書應記載被告之姓名、性別等資料或其他足
    資辨別之特徵，係為確定刑罰權對象之用，其起訴之對象為
    被告其「人」，而非僅在其「姓名」。故如某甲冒用某乙之
    名應訊，無論有無被羈押或交保，其特定之人應為某甲，並
    非被冒名之某乙，檢察官係對某甲實施偵查，如認其有犯罪
    嫌疑並對其提起公訴，雖誤以乙名起訴，僅姓名錯誤，其起
    訴所指被告之人（即應接受審判之人）應為某甲而非某乙，
    法院於審理時，若已查明係冒用乙之名義犯罪，即應以甲為
    其審判對象，僅逕將判決書當事人欄姓名更正為甲，並註明
    其係冒用某乙姓名，方屬適法（臺灣高等法院暨所屬法院90
    年法律座談會參照）。本件經警察查獲之人係李訓維，雖於
    警訊、偵查中冒名乙○○應訊，惟檢察官所追訴對象係經警
    移送之李訓維其人，而非名義上之「乙○○」，此觀偵查卷
    之偵查筆錄及相片，應甚明確。是檢察官聲請簡易判決處刑
    之對象應係李訓維其人，而臺灣臺北地方法院臺北簡易庭97
    年度簡字第1155號簡易程序，既於收案後即於翌日之97年3
    月26日以書面審理，逕行判決，其所指之審判對象應係偵查
    卷內所指李訓維其人，並不因李訓維冒名乙○○，而使偵查
    、聲請簡易判決處刑，及經簡易判決論罪科刑對象變為本件
    被告乙○○，要堪認定。
(三)依上所述，本件起訴對象及經臺灣臺北地方法院臺北簡易庭
    判決對象，均應係李訓維其人，原審依臺灣高等法院暨所屬
    法院92年11月26日92年法律座談會刑事類提案第26號意旨，
    認「蓋簡易判決處刑程序，以不訊問被告為原則，法院逕依
    檢察官聲請之被告人別資料及犯罪事實，以簡易判決處刑。
    此時，法院係以檢察官聲請簡易判決處刑書所記載之姓名、
    年籍資料為據，認定簡易判決處刑之對象，而非以當庭應訊
    之人作為判斷標準，且法院之簡易判決亦按聲請簡易判決處
    刑書所記載之被告地址送達。因此，法院簡易判決效力之對
    象，應以聲請簡易判決處刑書記載之姓名、年籍、地址所特
    定之人為準」，核該提案之被告，並未經檢察官偵查，而與
    本案之李訓維其人有到案，並經檢察官偵查後認定為被告，
    顯有不同，原審上開認定，自嫌無憑。又緩刑係先有刑法第
    33條主刑之宣告，而認被告符合第74條緩刑要件，而為緩刑
    宣告，如法院於宣告緩刑時，因所憑前科資料有錯誤，以致
    誤為不當緩刑宣告者，應經法定程序以救濟，不能反推認定
    審判對象即係誤載前科資料之人，原審依「則原審論罪科刑
    時，所斟酌刑法第74條是否得宣告緩刑、第57條各款量刑事
    項，均以被告乙○○之前科資料為據，而非李訓維。凡此足
    認原判決刑罰權對象應係被告乙○○，而非李訓維」，亦難
    憑採。
三、次查，本件被告乙○○收受原審簡易庭上開有罪判決後，向
    臺灣臺北地方法院合議庭提起上訴。依前開說明，乙○○並
    非起訴書所指之被告，亦非簡易判決之對象，乙○○對臺灣
    臺北地方法院簡易庭上開判決，能否提起上訴，實務上甚有
    爭論。原審如認被告乙○○之上訴不合法，應如同原審另案
    92年交簡上更字第5 號判決「上訴駁回」，如認同原審判決
    第3 頁所載「可見，一審判決後，始發現被告冒名者，二審
    法院即應有訂正義務」，本件被告向原審提起上訴後，原審
    經查明有冒名應訊情形，自應傳喚真正行為人李訓維及上訴
    人即被告乙○○後，依法撤銷原判決，並就李訓維為第一審
    判決，始為正辦，惟依原審卷內證據資料，原審並未傳喚李
    訓維，即逕行判決「原判決撤銷，乙○○無罪」，自有未合
    （最高法院92年度台非字第107 號判決參照），從而，本件
    被告乙○○既非起訴對象，亦非簡易庭判決之對象，原審乃
    逕行對其判決，即屬就未經起訴之對象，即檢察官所指被告
    以外之人予以審判，於法即有未合。公訴人提起上訴，以上
    情主張乙○○非實際追訴對象，指摘原判決不當，核為有理
    由，自應由本院將原判決撤銷。又原判決經撤銷後，因受原
    審實體判決之本件被告乙○○，實則並非檢察官起訴之對象
    ，本院自不得就未經起訴之被告乙○○加以裁判，亦即原判
    決經撤銷後，本院無從自為判決，而應回復原審法院未經判
    決前之狀態，本院爰準用刑事訴訟法第369條第1項規定意旨
    ，將本件發回原審，另為妥適裁判，以昭折服。
四、至原審受理本件發回後，1.如認本件被告乙○○所提之上訴
    不合法，自應依法駁回其上訴，由原審簡易庭另行裁定更正
    被告姓名，並重新送達判決於被告李訓維及檢察官，由被告
    李訓維或檢察官決定是否上訴，如均未提起上訴而確定時，
    該判決緩刑是否係不合法，應由非常上訴程序救濟之。2.如
    認本件被告乙○○所提上訴係合法，自應傳喚乙○○及李訓
    維到庭依法審判，原審並負有訂正義務，而後依法為第一審
    判決，再由各該當事人，決定是否提起第二審之上訴。此外
    ，如有更妥適途徑，應由原審擷取後適用之，亦即，本件應
    由原審本於法律確信，另行依法判決，附此載明。
據上論斷，應依刑事訴訟法第369條第1項前段，判決如主文。
本案經檢察官張熙懷到庭執行職務。
中    華    民    國    97    年    8     月    29    日
                  刑事第十四庭審判長法  官  陳志洋
                                    法  官  吳啟民
                                    法  官  蔡聰明
以上正本證明與原本無異。
不得上訴。
                                    書記官  陳建邦
中    華    民    國    97    年    8     月    29    日


司法院資訊處製作；財團法人民間司法改革基金會備份。
